最高法院刑事判決　　　　　　　　　　　　　　　八十八年度台上字第二八二五號
　　上　訴　人　甲○○
　　選任辯護人　王進勝律師
　　　　　　　　蔡錫欽律師
　　　　　　　　吳賢明律師
右上訴人因傷害致人於死案件，不服台灣高等法院高雄分院中華民國八十六年六月十
日第二審判決（八十六年度上訴字第八○二號，起訴案號：台灣高雄地方法院檢察署
八十六年度偵字第八二一號），提起上訴，本院判決如左：
    主  文
原判決撤銷，發回台灣高等法院高雄分院。
    理  由
本件原判決認定上訴人甲○○係計程車司機，於民國八十五年十二月三十一日五時三
十分許，駕駛營業小客車，搭載夏興傳、夏興吉、夏呂月美、夏郭月英及劉筱慧等人
，因車資及繞路行駛問題發生爭執。上訴人乃於高雄縣鳳山市○○○路二九五巷與五
福二路七十巷口停車，於夏興傳等人下車後，上訴人亦下車與夏氏兄弟互毆。上訴人
見對方人多勢眾，乃拾檢路邊之木板一支，明知頭部為人體重要器官部分，竟基於使
人受傷害之犯意，朝夏興傳側面頭部敲擊一下，夏興傳當場血流如注倒地。夏興吉見
狀上前與上訴人互毆扭打，上訴人仍基於前開傷害之犯意，於互毆中致夏興吉受有頭
部外傷。嗣夏呂月美呼喊路人報警。上訴人先駕車將夏興傳、夏興吉送醫。惟夏興傳
延日至同日下午七時二十五分不治死亡等情。因認第一審論上訴人連續傷害人之身體
，因而致人於死罪刑，為無不合，予以維持，駁回上訴人在第二審之上訴，固非無見
。
惟查：(一)按刑法第二百七十七條第二項傷害致人於死罪，係因犯罪致發生一定結果而
為加重其刑之規定，依同法第十七條，須以客觀上行為人能預見其結果之發生，始有
其適用，此為傷害致人於死之犯罪構成要件之一；且傷害之行為與死亡之結果間，須
有因果關係存在，亦為該罪構成要件相關事實，自均應詳加認定，明確記載，始足資
為論科之依據。原判決認定上訴人應成立傷害致人於死罪，但對於上訴人於行為時，
能否預見其死亡結果發生之構成要件事實，並未於事實欄內為認定並記載。且原判決
雖謂上訴人拾檢路邊之木板一支，基於使受傷害之犯意，朝夏興傳側面頭部敲擊一下
，夏興傳當場血流如注倒地。經上訴人送醫，夏興傳延日至同日下午七時二十五分不
治死亡等情。既僅記載夏興傳送醫不治死亡，則其究係如何之原因而死亡，是否因前
開傷害之行為所致，並未明確認定、詳實記載，自屬可議。(二)原判決認定上訴人應成
立連續傷害人之身體，因而致人於死罪，但事實欄內對於上訴人傷害夏傳興及夏傳吉
之行為，是否基於概括之犯意，並未明確認定詳實記載。而原判決係認定上訴人下車
後即與夏氏兄弟互毆，並拾檢木板擊傷夏興傳，互毆中致夏興吉頭部外傷，如果無訛
，上訴人似以一行為同時傷害二人。實情是否如此？仍有再詳加調查審酌之必要。原
判決遽依連續犯論處，尚嫌速斷，難昭折服。(三)原判決認定上訴人於夏興傳等人下車
後，亦下車與夏氏兄弟互毆。因見對方人多勢眾，乃拾檢路邊之木板一支，朝夏興傳
側面頭部敲擊一下，夏興傳當場血流如注倒地等情。但理由內謂「查被告於受數人追
打之際，拾起路旁木板，擊向被害人夏興傳，僅係欲使被害人受傷而無法再繼續毆打
之意，應無刻意於毆打時即興起使人受重傷之犯意」云云。事實欄認定雙方互毆中，
上訴人拾檢路邊之木板一支，敲擊夏興傳側面頭部。理由內卻說明上訴人係受數人追
打時，拾起路旁木板，擊向夏興傳。顯然事實之認定與理由之說明未盡相符，亦欠允
洽。上訴意旨執以指摘原判決不當，為有理由，應認有發回更審之原因。
據上論結，應依刑事訴訟法第三百九十七條、第四百零一條，判決如主文。
中      華      民      國    八十八    年      六      月      三      日
                              最高法院刑事第八庭
                                  審判長法官  池  啟  明
                                        法官  石  木  欽
                                        法官  王  憲  義
                                        法官  陳  世  雄
                                        法官  高  金  枝
      右正本證明與原本無異
                                              書  記  官
中      華      民      國    八十八    年      六      月      七      日
